【裁判字號】    89,苗小,194
【裁判日期】    890828
【裁判案由】    侵權行為損害賠償
【裁判全文】
臺灣苗栗地方法院小額民事判決  八十九年度苗小字第一九四號
    原      告  丙○○
    被      告  乙○○
右當事人間請求侵權行為損害賠償事件，本院判決如左：
    主      文
被告應給付原告新臺幣貳萬零參佰參拾伍元。
訴訟費用新臺幣參佰柒拾肆元由被告負擔。
本判決得假執行。
    事實及理由
一、原告聲明：求為判決如主文第一項所示。
二、事實摘要：
    原告起訴主張：其沿坐落苗栗縣三義鄉○○段第六四九地號鄉○道路邊緣舖設電
    纜線一條以供噴灑農藥之用，共計花費新台幣（下同）二萬零三百三十五元，因
    該電纜線舖設之位置與被告之土地為鄰，詎於民國八十九年五月十二日夜間，竟
    遭被告將系爭電纜線剪成數十段，致其所有之電纜線受有毀損而無法供電，原告
    前曾向苗栗縣三義鄉調解委員會申請調解而不成立，爰依侵權行為之法律關係，
    訴請被告賠償如訴之聲明所示金額。而被告則以：原告未經伊同意擅將前開電纜
    線舖設於被告之父親即訴外人甲○○之土地上，經伊以電話通知原告後，原告之
    母則告以任由伊處置，被告為避免前開電纜線著火發生意外，致波及伊父親甲○
    ○所有之前開土地，始將該電纜線剪斷，又原告之母所有之土地與被告父親甲○
    ○之前開土地相毗鄰，原告自應將該電攬線架設於其母之土地，而不得任意架設
    於被告之父甲○○所有之前揭土地等語，資為抗辯。
三、法院之判斷：
(一)查本件原告主張其花費二萬零三百三十五元架設電攬線，詎竟遭被告毀損之事實
    ，業據其提出與所述相符之估價單及現場照片等件為證，且為被告所不爭執，自
    自堪信原告前開主張為實在。
(二)至被告雖辯稱其係經原告之母同意後，始將電攬線毀損云云，惟此已為原告所否
    認。按當事人主張有利於己之事實者，就其事實負有舉證之責任，民事訴訟法第
    二百七十七條定有明文。查被告就其前開所辯，並未能舉證以實其說，自難遽為
    有利於其之認定，揆諸前開說明，應認其此部分辯稱尚非足採。
(三)本件被告另抗辯：原告所架設之電攬線占用其父甲○○之土地，其係為避免前開
    電攬線著火發生意外，致其父甲○○所有之土地受損，始將之毀損云云。按為保
    護自己權利，對於他人之自由或財產施以拘束、押收或毀損者，不負損害賠償之
    責。但以不及受法院或其他有關機關援助，並非於其時為之，則請求權不得實行
    或其實行顯有困難者為限，民法第一百五十一條定有明文。次按民法第一百五十
    一條規定，權利人為保護自己權利，對於他人之自由或財產，施以拘束，押收或
    毀損之自助行為，須以不及受官署援助，並非於其時為之，則其請求權不得實行
    或實行顯有困難者為限，至其主張自力救濟，則是否具備同法第一百五十一條規
    定之要件，應由行為人負舉證責任（法務部七一、十二、二法七十一律字第一五
    三二九號函亦同此見解）。查本件原告所舖設之電纜線究否佔及被告父親之土地
    ，兩造尚有爭執，自應由土地所有權人之被告父親甲○○訴請地政機關測量，釐
    清其等之權利義務關係後，另尋合法途徑解決爭端。第查，本件被告並非土地所
    有權人，亦無時機緊迫，不及受法院或其他有關機關援助，且非於其時為之，請
    求權即有不得實行或實行顯有困難之情形，復未能舉證證明其毀損原告電攬線之
    行為符合民法得主張自助行為之法律規定，揆諸前開說明，應認被告前揭所辯尚
    非足採。
(四)按因故意或過失，不法侵害他人之權利者，負損害賠償責任；不法毀損他人之物
    者，被害人得請求賠償其物因毀損所減少之價額，民法第一百八十四條第一項前
    段及第一百九十六條分別定有明文。次按，不能回復原狀或回復顯有重大困難者
    ，應以金錢賠償其損害，此為同法第二百十五條所明定。查被告將原告所有電纜
    線剪斷毀損之事實，已如前述，揆諸前開說明，被告自應就原告所受損害負賠償
    責任，從而，原告依侵權行為之法律關係，訴請被告賠償其所受之損害二萬零三
    百三十五元，於法自無不合，所訴應予准許。
(五)本件屬小額訴訟，爰依民事訴訟法第四百三十六條之二十之規定，應依職權宣告
    假執行。
據上論結，本件原告之訴為有理由，依民事訴訟法第四百三十六條之二十三、第四百
三十六條第二項、第七十八條、第四百三十六條之二十，判決如主文。
中      華      民      國    八十九    年    八      月      二十八    日
                                  臺灣苗栗地方法院苗栗簡易庭
~B法      官  高  敏  俐
右為正本係照原本作成。
如對本判決上訴，須於判決送達後廿日內向本院提出上訴狀。
~B法院書記官  陳  蕙  楠
中      華      民      國    八十九    年    八      月      二十八    日


司法院資訊處製作；財團法人民間司法改革基金會備份。
